【裁判字號】    97,勞簡,1
【裁判日期】    980109
【裁判案由】    給付資遣費
【裁判全文】
臺灣士林地方法院民事判決               97年度勞簡字第1號
原      告  乙○○
訴訟代理人  李金澤律師
被      告  立奕企業股份有限公司
法定代理人  丙○○
訴訟代理人  蕭明哲律師
複  代理人  甲○○
            丁○○
上列當事人間請求給付資遣費事件，本院於民國97年12月24日言
詞辯論終結，判決如下：
    主      文
被告應給付原告新台幣肆拾萬零肆佰肆拾陸元，及自民國九十
七年一月一日起至清償日止，按年息百分之五計算之利息。
原告其餘之訴駁回。
訴訟費用新台幣捌仟伍佰玖拾元，由被告負擔新台幣肆仟柒佰貳
拾元，餘新台幣仟捌佰柒拾元由原告負擔。
本判決第一項得假執行；但被告如以新台幣肆拾萬零肆佰肆拾
陸元為原告預供擔保，得免為假執行。
原告其餘假執行之聲請駁回。
    事實及理由
一、按訴狀送達後，原告不得將原訴變更或追加他訴，但擴張或
    減縮應受判決事項之聲明者，不在此限，民事訴訟法第255
    條第1 項第3 款定有明文。本件原告起訴時，其訴之聲明為
    請求被告給付新台幣（下同）788,722 元，及自民國96年12
    月1 日起至清償日止，按年息5%計算之利息；嗣變更為請求
    被告給付442,000 元，及自97年1 月1 日起至清償日止，按
    年息5%計算之利息（本院卷第50頁），經核應屬減縮應受判
    決事項之聲明，揆諸前揭法條規定，原告上開訴之變更，應
    可准許。又原告於通常訴訟程序中減縮訴之聲明，致其訴訟
    標的金額低於50萬元，故本件應改行簡易訴訟程序審理，併
    予說明。
二、原告起訴主張：其自87年1 月1 日起任職於被告公司擔任業
    務專員，然被告於96年11月30日突以原告業務績效欠佳等理
    由，終止兩造間之勞動契約，為此，爰依勞動基準法第16條
    、第17條等之規定，請求被告給付預告期間工資48,000元、
    資遣費394,000 元及其法定遲延利息等語。並聲明：(一)被告
    應給付原告442,000 元，及自97年1 月1 日起至清償日止，
    按年息5%計算之利息。(二)願供擔保，請准宣告假執行。
三、被告則以：(一)原告任職於被告公司期間，每天早上至公司打
    卡後，即出外拜訪客戶，直至接近下班時間方回公司打卡下
    班，可見原告工作方式及工作地點均不受被告之指示約束，
    而保有相當之自主權，且原告有權直接以被告公司名義簽約
    ，亦與一般受僱勞工對服勞務之方法毫無自由裁量不同，顯
    然不具有勞動契約應具備之從屬性，故兩造間之勞務契約應
    屬委任關係，並無勞動基準法之適用。(二)縱認兩造間有勞動
    基準法之適用，惟原告除上下班時間至公司打卡外，其餘時
    間均不見人影，亦從未向被告報告拜訪客戶之情形，且自94
    年以來幾乎無任何業績，顯然未於工作時間內從事開發客戶
    之業務工作，其擅離職守之行為已嚴重干擾兩造間之勞動關
    係，且破壞被告公司之管理制度，顯有違反勞動契約及工作
    規則情節重大之情事，被告因而終止兩造間之勞動契約，應
    無需給付原告資遣費及預告期間工資等語，資為抗辯。並聲
    明：(一)原告之訴及假執行之聲請均駁回。(二)如受不利判決，
    願供擔保，請准宣告免為假執行。
四、兩造不爭執之事實：
  (一)原告自87年1 月1 日起任職於被告公司擔任業務專員，嗣於
    96年11月30日經被告公司終止勞動契約。
  (二)原告離職前6個月之平均工資為44,332元。
  (三)原告自94年7月1日起選擇適用勞退新制。
五、本件經依民事訴訟法第271 條之1 準用同法第270 條之1第1
    項第3 款規定，整理並協議簡化爭點後，兩造同意協議簡化
    後之爭點為（本院卷第57頁）：
  (一)兩造間之勞務契約性質為何？有無勞動基準法之適用？
  (二)原告有無違反勞動契約或工作規則情節重大之情事？
  (三)原告請求之資遣費，其數額是否正確？
  (四)原告請求之預告期間工資，其數額是否正確？
六、茲就上開爭點，析述本院得心證之理由如下：
  (一)按勞動基準法所規定之勞動契約，係指當事人之一方，在從
    屬於他方之關係下，提供職業上之勞動力，而由他方給付報
    酬之契約，故勞動契約以具有從屬性為其特質。又從屬性可
    分為人格上的從屬性與經濟上的從屬性。所謂人格從屬性係
    指勞工對於自己工作時間不能自行支配，且對於僱主工作上
    之指揮監督有服從之義務。所謂經濟上從屬性係指勞工完全
    被納入僱主經濟組織與生產結構之內，亦即勞工不是為自己
    之營業而勞動，而是從屬於僱主，為僱主之目的而勞動。經
    查，本件原告任職於被告公司擔任業務專員，上下班皆須打
    卡，並有全勤獎金之核給，此業據被告自承在卷，復有薪資
    單影本數件在卷可稽（97年度湖勞調字第3 號卷第10-30 頁
    ），是原告既係擔任被告公司組織中之業務人員，負責公司
    業務之推展招攬，其上下班時間又需受被告公司之管考監督
    ，非可任意支配，自具有人格上及經濟上之從屬性，是兩造
    間確有從屬及指揮監督之關係存在，核屬勞動基準法所稱之
    勞動契約，而有該法之適用，應無疑義。至被告雖以原告上
    午打卡後即不知去向，直至下班時間始返回公司打卡下班，
    有相當之自主權，且得直接以公司名義與客戶簽約等語，辯
    稱兩造間應屬委任契約云云，然業務員上班時間在外推展業
    務，本屬其工作特性，且其業務內容既為被告所指定，復係
    經被告同意後外出處理業務，自不能據此否定兩造間有指揮
    監督及服從隸屬之關係存在；另原告是否經被告授權得直接
    與客戶簽約，亦不影響兩造間從屬關係之認定，是被告以此
    辯稱兩造間應為委任關係云云，亦無可採。
  (二)次按，勞工有違反勞動契約或工作規則情節重大之情形，雇
    主固得依勞動基準法第12條第1 項第4 款之規定，終止勞動
    契約，然應由雇主就勞工確有該等情節負舉證之責。經查，
    本件被告雖以原告上班時間均未從事開發客戶之業務工作，
    且自94年以來幾乎無任何業績，嚴重影響兩造間之勞動關係
    ，並破壞被告公司之管理制度等為由，主張原告有違反勞動
    契約及工作規則情節重大之情事，然並未提出任何證據證明
    原告確有於上班時間全然未處理公司業務之情事，且觀諸被
    告終止勞動契約之電子郵件內容（97年度湖勞調字第3 號卷
    第8 頁），亦僅以原告業績不佳作為終止勞動契約之理由，
    並未指摘原告有上班時間未工作之情事，自難認被告此項主
    張為可採。至原告業務績效不佳乙節，縱屬實情，亦僅能認
    原告有勞動基準法第11條第5 款所稱「勞工對於所擔任之工
    作不能勝任」之情形，尚非有何違反勞動契約或工作規則之
    情事。是本件被告既無法證明原告有勞動基準法第12條第1
    項第4 款所指違反勞動契約或工作規則情節重大之情事，其
    主張依該條規定終止勞動契約，自無可採。
  (三)再按，雇主依勞動基準法第11條規定終止勞動契約者，應依
    下列規定發給勞工資遣費：在同一雇主之事業單位繼續工
    作，每滿1 年發給相當於1 個月平均工資之資遣費；依前
    款計算之剩餘月數，或工作未滿1 年者，以比例計給之，未
    滿1 個月者，以1 個月計，勞動基準法第17條定有明文。又
    勞工適用勞工退休金條例之退休金制度者，適用本條例後之
    工作年資，於勞動契約依勞動基準法第11條規定終止時，其
    資遣費由雇主按其工作年資，每滿1 年發給2 分之1 個月之
    平均工資，未滿1 年者，以比例計給，最高以發給6 個月平
    均工資為限，不適用勞動基準法第17條之規定，勞工退休金
    條例第12條第1 項亦有明文。查本件被告係以原告業務績效
    不佳為由，終止兩造間之勞動契約，經核應屬依勞動基準法
    第11條第5 款規定終止勞動契約之情形，前已詳述，是原告
    依上揭法條規定，請求被告給付資遣費，自無不合。茲計算
    原告得請求之金額如下：
  87年1 月1日至94年6 月30 日舊制期間資遣費：
    原告此部分年資計7 年6 個月，又其離職前6 個月之平均工
    資為44,332元，故資遣費應為332,490元（44332x7 又1/2=
    332490）。
  94年7月1日至96年11月30日新制期間資遣費：
    原告此部分年資計2 年5 個月，又其離職前6 個月之平均工
    資為44,332元，故資遣費應為53,624元（44332x1/2x2 又
    153/365=53624，元以下四捨五入）。
  合計：386,114元（332490＋53624＝386114）
  (四)另按，雇主依勞動基準法第11條之規定終止勞動契約，且勞
    工繼續工作已3 年以上者，應於30日前預告之，如未依規定
    期間預告而終止契約者，應給付預告期間工資，勞動基準法
    第16條定有明文。是本件被告既係以勞動基準法第11條第5
    款之事由，未經預告而終止勞動契約，原告依前開規定，請
    求被告給付30日之預告期間工資即44,332元，自屬有據，應
    予准許。
七、末按，雇主應給付予勞工之資遣費，應於終止勞動契約30日
    內發給；又雇主依勞動基準法規定終止勞動契約時，應即結
    清工資給付勞工，勞動基準法施行細則第8 條、第9 條分別
    定有明文。又給付有確定期限者，債務人自期限屆滿時起，
    負遲延責任；遲延之債務，以支付金錢為標的者，債權人得
    請求依法定利率計算之遲延利息，民法第229 條第1 項、第
    233 條第1 項前段亦有明文。從而，原告就被告應給付之資
    遣費及預告期間工資，一併請求被告給付自97年1 月1 日起
    至清償日止，按年息5%計算之利息，亦屬有據，堪予准許。
八、綜上所述，原告於請求被告給付資遣費386,114 元及預告期
    間工資44,332元，合計430,446 元（386114＋44332 ＝
    430446 ） ，及自97年1 月1 日起至清償日止，按年息5%計
    算之利息之範圍內，為有理由，應予准許；至逾此部分之請
    求，則屬無據，應予駁回。又本件原告勝訴部分，因所命給
    付之金額未逾50萬元，爰依民事訴訟法第389 條第1 項第5
    款之規定，依職權宣告假執行，並依被告之聲請，宣告其如
    預供主文第4 項所定之擔保金額，得免為假執行；至原告敗
    訴之部分，其假執行之聲請，已失所附麗，應予駁回。
九、本件訴訟費用額確定為8,590 元，並應由被告負擔4,720 元
    ，餘3,870 元由原告負擔，爰併諭知如主文第3 項所示。
十、本件判決基礎已臻明確，兩造其餘攻防方法及訴訟資料經本
    院斟酌後，核與判決結果不生影響，故不另一一論述，併此
    敘明。
中    華    民    國    98    年    1     月    9     日
                  民事第一庭法  官  馬傲霜
以上正本係照原本作成。
如對本判決上訴須於判決送達後20日內向本院提出上訴狀。
中    華    民    國    98    年    1     月    13    日
                            書記官  許秋莉


司法院資訊處製作；財團法人民間司法改革基金會備份。
